【裁判字號】    97,抗,159
【裁判日期】    980116
【裁判案由】    拍賣抵押物
【裁判全文】
臺灣臺南地方法院民事裁定               97年度抗字第159號
抗  告  人  甲○○○
相  對  人  彰化商業銀行股份有限公司
法定代理人  乙○○
非訟代理人  石教中
抗告人因與彰化商業銀行股份有限公司間聲請拍賣抵押物事件，
對於中華民國97年11月18日本院97年度司拍字1191號裁定提起抗
告，本院裁定如下：
    主  文
抗告駁回。
抗告程序費用新台幣壹仟元由抗告人負擔。
    理  由
一、按扺押權人，於債權已屆清償期而未清償者，得聲請法院拍
    賣抵押物，就其賣得價金而受清償；民法第873條第1項定有
    定有明文。是抵押權人依此項規定聲請拍賣抵押物係屬非訟
    事件，法院所為准駁之裁定，無確定實體法上法律關係存否
    之性質，於債權及抵押權之存否無既判力，故袛須其抵押權
    已經依法登記，且債權已屆清償期而未受清償，法院即應為
    准許拍賣抵押物之裁定，至對於此項法律關係有爭執之人，
    為求保護其權利，不妨提起訴訟，以求解決，不得僅依抗告
    程序聲明其爭執，並據為廢棄拍賣抵押物裁定之理由（最高
    法院51年10月8日民刑庭總會決議(三)參照）。
二、抗告意旨略以：
  (一)抗告人之夫即訴外人吳東龍生前於民國90年4月30日向相對
    人借款新臺幣（下同）20,000,000元，並由訴外人吳山水、
    吳山中（即訴外人吳東龍之兄弟）擔任連帶保證人，復提供
    三人共有之臺南市○區○○段461地號土地設定抵押權予相
    對人，設定債權擔保總金額24,000,000元，惟訴外人吳東龍
    無法順利取得資金清償所積欠相對人之債務，致相對人聲請
    假扣押執行訴外人吳東龍、吳山水、吳山中所有之多筆土地
    ，訴外人吳東龍部分，計有北元段461、200 、487-3、
    475-2、475-3地號土地遭相對人假扣押。
  (二)訴外人吳山水因其土地遭假扣押後，認事態嚴重，急忙找仲
    介願出售臺南市○區○○段461地號土地，訴外人吳東龍亦
    允諾出售，並表明土地售價願以每坪80,000元計價，嗣後尋
    得買受人即訴外人郭勝璋。於90年9月3日，訴外人吳東龍、
    吳山水、郭勝璋等至相對人處了解債務，當時相對人列出相
    關借款帳戶之債務金額為：
    1.吳昭慶部分，3,992,033元。
    2.吳昭慧部分，3,800,000元。
    3.佑勳公司部分，10,080,000元。
    4.吳東龍部分，22,000,000元。
  (三)嗣訴外人吳山中、吳山水表示若訴外人吳東龍願將出賣所得
    價款28,400,000元清償以臺南市○區○○段461地號土地設
    定抵押所擔保債務20,000,000元，其餘價款則清償其他帳戶
    之債務，剩餘債務彼等會負責，將來不會向訴外人吳東龍追
    索。銀行因而要求臺南市○區○○段431地號土地需追加設
    定第二筆抵押權21,600,000元，訴外人吳東龍、吳山水、吳
    山中同為債務人，需負責清償債務等語。亦即，訴外人吳山
    水、吳山中已承受債務。
  (四)訴外人吳東龍、吳山水、吳山中、郭勝璋及相對人等於90年
    9月20日簽署約定書，故訴外人吳東龍、吳昭慶、吳昭慧、
    佑勳公司等即與相對人免除債權債務之法律關係。
  (五)邇後，相對人於90年12月18日出具證明書，上載「借款人吳
    東龍向本行所借貸款及保證債務等已由郭勝璋先生代位清償
    40,364,977元，而原對借款人之保證人吳山水、吳山中等二
    位之保證責任全部解除無誤。」，且據相對人保證約定條款
    所載，保證書所稱之債務，係指債務人於現在（含過去所負
    ，現在尚未清償）及將來所負之借款、票據、墊款、透支、
    保證、損害賠償及其他債務，相對人既解除訴外人吳東龍之
    保證人吳山水、吳山中之保證責任，顯見訴外人吳東龍對相
    對人之借款、保證等一切債務，亦均已解除。
  (六)退步言，訴外人吳東龍、吳昭慶、吳昭慧、佑勳公司等對相
    對人如有債務未償，依90年9月20日約定書意旨，亦已由訴
    外人吳山水、吳山中承擔，而與訴外人吳東龍、吳昭慶、吳
    昭慧、佑勳公司無涉，相對人應塗銷抗告人所有不動產之抵
    押權設定登記，是相對人主張訴外人吳昭慶尚有債務未償，
    聲請拍賣抗告人所有之不動產云云，要屬無理，應請駁回。
  (七)末就抗告人所提出證明書為形式審查，即可認訴外人吳東龍
    、吳昭慶已脫離與相對人債權債務關係等語，為此提出抗告
    。
三、經查：
  (一)相對人主張抗告人向相對人借款4,000,000元，借款期限自
    90年2月16日起至110年2月16日止，並以原裁定附表所示之
    不動產設定抵押權，且經依法登記。如未按期攤還本息時，
    借款人即喪失期限之利益，應立即全部償還。詎相對人自96
    年10月16日起即未繳納本息，尚欠本金共1,803,180元及利
    息、違約金等情，有相對人提出之抵押權設定契約書影本、
    其他約定事項影本、他項權利證明書影本、土地及建物登記
    謄本各1件、借據2件、授信約定書2件、貸放資料查詢為證
    ，原裁定據以准許相對人拍賣抵押物之聲請，並無不當。
  (二)抗告人抗辯相對人於90年12月18日出具證明書可證明相對人
    已解除訴外人吳東龍之保證人吳山水、吳山中之保證責任，
    顯見訴外人吳東龍對相對人之借款、保證等一切債務，均已
    解除，且退步言之，訴外人吳東龍、吳昭慶、吳昭慧、佑勳
    公司等對相對人如有債務未償，依90年9月20日約定書意旨
    ，亦已由訴外人吳山水、吳山中承擔，而與訴外人吳東龍、
    吳昭慶、吳昭慧、佑勳公司無涉，相對人應塗銷抗告人所有
    不動產之抵押權設定登記等語，核屬實體法上法律關係存否
    之問題，並非於本件非訟程序中所能審認，依前開說明，抗
    告人應就爭執事項，另行起訴，以求解決。茲抗告人提起抗
    告，請求廢棄原裁定，不能謂有理由。
四、又「依法應由關係人負擔費用者，法院裁定命關係人負擔時
    ，應一併確定其數額」、「前項費用之負擔有相對人者，準
    用民事訴訟法有關訴訟費用之規定」，非訟事件法第24條第
    1項及同法第21條第2項分別定有明文。本件抗告業經駁回在
    案，依上開法條規定，本院應確定非訟事件費用額。茲因抗
    告人提起本件抗告，除繳納抗告費1,000元，未有其餘非訟
    費用之支出。是以，本件抗告人應負擔之非訟費用額確定為
    1,000元。
五、據上論結，本件抗告為無理由，依非訟事件法第46條、第21
    條第2項、第24條第1項、民事訴訟法第495條之1第1項、第
    449 條第1項、第95條、第78條，裁定如主文。
中    華    民    國    98    年    1     月    16    日
                  民事第二庭          法  官  侯明正
以上正本證明與原本無異。
本裁定除以適用法規顯有錯誤為理由，並經本院許可外，不得再
抗告。如提起再抗告，應於收受後10日內委任律師為訴訟代理人
向本院提出再抗告狀，並繳納再抗告費新台幣1,000元。
中    華    民    國    98    年    1     月    16    日
                                      書記官  程欣怡


司法院資訊處製作；財團法人民間司法改革基金會備份。
